【裁判字號】    92,簡上,307
【裁判日期】    921121
【裁判案由】    電子遊戲場業管理條例
【裁判全文】
臺灣板橋地方法院刑事判決                        九十二年度簡上字第三０七號
    上  訴  人  甲○○
    即  被  告          國民
    選任辯護人  林則奘律師
                林宇文律師
右列上訴人因違反電子遊戲場業管理條例案件，不服本院九十二年度重簡字第一六八
號，中華民國九十二年八月十一日第一審判決（聲請簡易判決處刑案號：臺灣板橋地
方法院檢察署九十一年度偵字第二０七六九號及移
察署九十二年度偵字第二四八五、六０一六號）提起上訴，本院管轄第二審之合議庭
判決如左：
    主  文
上訴駁回。
    事實及理由
一、本案經本院審理結果，認第一審判決以上訴人即被告甲○○明知未依電子遊戲場
    業管理條例規定辦理營利事業登記者，不得經營電子遊戲場業，竟自民國九十一
    年十月一日起至九十二年二月二十三日止，在臺北縣新莊市○○路○段三巷一號
    一樓之「新琦遊樂場」，擺設如附表所示之電子遊戲機具，供不特定顧客把玩，
    而經營電子遊戲場業。嗣於附表所示時間先後為臺北縣政府聯合查報小組及臺北
    縣政府警察局新莊分局當場查獲，並扣得如附表所示之電子遊戲機具等情，量處
    有期徒刑三月，如易科罰金，以三百元折算一日，緩刑二年，如附表電子遊戲機
    欄所示之電子遊戲機均沒收，其認事用法均無違誤，量刑亦屬適當，應予維持，
    並引用第一審判決書所記載之證據及理由。
二、上訴人即被告甲○○上訴意旨略以：「新琦遊樂場」之營利事業登記證上之機具
    ，是否為電子遊戲機，應從該機具本身加以認定，與臺北縣政府於新琦遊樂場之
    營利事業登記證上營業項目後所增列之字目無關；電子遊戲場業管理條例第三十
    八條第一項並無要求「本條例施行前已領有營利事業登記證之電子遊戲場業」於
    辦理營業級別證時須曾經依電子遊藝場業輔導管理規則第十條第一項辦理登記過
    之前提限制，且伊所持有新琦遊樂場之營利事業登記證並未於電子遊藝場業輔導
    管理規則施行期間內有上開管理規則第十條第一項前段之情形，則何須依該管理
    規則第十條第一項辦理；且依經濟部經（八九）商字第八九二０六四一一號函可
    知，電子遊戲場業管理條例實施前已領有之營利事業登記證之電子遊戲場，基於
    法律不溯既往之原則，應儘速核發營業級別證；伊所提出之「後站電子遊戲場」
    七十三年間之營利事業登記證，營業項目之記載亦係以文字敘述方式，營業項目
    之機台亦有與伊之新琦遊樂場相同之「打擊魔鬼、足球、雷射槍（空戰）及電動
    木馬」，但臺北縣政府卻沒有認為非屬電子遊戲機，反而於九十一年十二月讓其
    換發營利事業登記，則臺北縣政府認定是否電子遊戲機之標準顯有疑問；在電子
    遊藝場業輔導管理規則發布前，已取得電子遊戲場業之營利事業登記，並不會因
    該規則發佈後未依該規則辦理相關登記，而致已取得電子遊戲場業之營利事業登
    記證失效；電子遊戲場業並非係特許業務，故級別證並不等同許可證，未辦理級
    別證僅係觸犯行政罰，與行政刑罰並不相干；伊被查扣的機具跟營利事業登記證
    的機具不同，伊認為伊係違反行政法，而沒有刑事責任；伊營利事業登記證未作
    變更，應只有行政法的問題，營利事業登記證並不會失效，請求為無罪之判決云
    云。
三、經查：
    （一）上訴人與新琦遊樂場之前任負責人張志傑於九十一年九月九日向臺北縣政
          府建設局申請變更負責人並主張依電子遊戲場業管理條例第三十八條之規
          定申請換發營利事業登記證及核發營業級別證，經臺北縣政府於九十年十
          月一日核准變更負責人為上訴人甲○○，但對於申請換發營利事業登記證
          及核發營業級別證部分，則以新琦遊樂場並未依「電子遊藝場業輔導管理
          規則」第十條第一項之規定辦理電子遊藝場業之營利事業登記，且其營業
          項目亦非為電子遊藝場業，而為否准之處分，惟上訴人在未依電子遊戲場
          業管理條例規定辦理營利事業登記證之情形下，仍持續經營電子遊戲場業
          ，而陸續經主管機關臺北縣政府聯合稽查小組及臺北縣政府警察局新莊分
          局當場查獲之事實，業據上訴人於檢察官偵查中及本院審理時坦承不諱，
          核與證人即現場把玩電玩之顧客李明達、林慶銘及證人即上訴人之僱員程
          依妮分別於警詢時及檢察官偵查中所證述之情節均相符，並有九十一年十
          月二十一日列印之新琦遊樂場營利事業登記抄本（現況資料）、新琦遊樂
          場之臺北縣政府對視聽歌唱等八種行業及電子遊戲場業管理管制卡三份、
          臺北縣政府聯合查報小組九十一年十月八日、同年十二月二十六日及九十
          二年一月二十八日稽查電子遊戲場業紀錄表三份、臺北縣政府警察局新莊
          分局九十二年二月二十五日新警行字第０九二０００五九六四號函、現場
          照片十九張、現場草圖三張、經濟部九十二年一月十五日經訴字第０九二
          ０六二００四一０號訴願決定書及臺北縣政府九十二年七月七日北府建登
          字第０九二０四二一五七八號函各一份在卷足憑。足見上訴人對於其未依
          電子遊戲場業管理條例規定辦理營利事業登記證之情形下，仍經營電子遊
          戲場業之行為係屬明知。
    （二）新琦遊樂場係於七十三年六月十一日經核准取得營利事業登記，設立登記
          時之營業項目為：「電動老虎電動木馬電動飛機曲掍球電動勇士們空戰天
          鵝神槍手雷射槍打擊魔鬼電動鳥電動木馬足球等機具遊樂業務」，有臺北
          縣政府九十二年四月二十八日北府建登字第０九二０二九三六二六號函附
          之營利事業登記抄本（歷史資料）一份附卷可稽。其後新琦遊樂場於八十
          七年十一月二十三日核准變更登記後迄今之營業項目為「電動老虎電動木
          馬電動飛機曲掍球電動勇士們空戰天鵝神槍手雷射槍打擊魔鬼電動鳥電動
          木馬足球等機具遊樂業務（公告查禁之電動玩具除外）（無從事賭博及無
          類似賭博行為）經營機種範圍應以不得有映像管電腦板（軟體部份）機組
          件裝置之電動玩具以及不得有賭博性或色情書面之機具如獎品或現金而涉
          及類似賭博行為時應依法予以取締」，該變更登記僅增列部分禁止及警告
          文字，其營業項目實質上並無變更，且該等機具遊樂業務經臺北縣政府認
          定結果，認係屬遊樂園業，並非經濟部於八十六年七月九日發布之「電子
          遊藝場業輔導管理規則」所稱之電子遊藝場業，且新琦遊樂場亦未曾依「
          電子遊藝場業輔導管理規則」之規定，申請辦理電子遊藝場業之營利事業
          登記，電子遊藝場業輔導管理規則於八十九年七月十九日經廢止前，復未
          依八十九年二月三日公布之電子遊戲場業管理條例第八條申請設立，並依
          第十一條第一項申請核發並取得營利事業登記證，則新琦遊樂場非現行電
          子遊戲場業管理條例所稱之電子遊戲場業，並有經濟部八十九年七月十五
          日經商字第八九二一三一０四號函、臺北縣政府九十一年十二月三十一日
          北府建登字第０九一０七三五九五一號、九十二年二月二十七日北府建登
          字第０九二００八０七四一號函各一份附卷足憑，復據證人即本案臺北縣
          政府稽查人員乙○○、臺北縣政府本件承辦辦事員林澄嶺分別於檢察官偵
          查中及本院審理時結證屬實，則上訴人所持有之新琦遊樂場之營利事業登
          記證仍非屬得經營電子遊戲場業之營利事業登記證至明。
    （三）「遊樂場業務」與「遊藝場業務」原係屬相同業務，均登記為遊樂場（園
          ）業，迨教育部於七十九年十二月十日發布「遊藝場業輔導管理規則」後
          ，始將專營電子遊戲機（電動玩具）之遊藝場另行予以登記為「遊藝場業
          之經營」，經濟部對於公司行號登記為「遊樂場業務之經營」，是否得經
          營遊藝場業務，除就其實際登記之營業項目加以審核外，另其設立登記日
          期於遊藝場業輔導管理規則發布之前、後亦為考量之依據，有經濟部八十
          九年一月三十一日函覆臺灣高等法院之經（八九）商字第八九二０一六七
          二號函在卷可佐。又教育部於七十九年十二月十日發布「遊藝場業輔導管
          理規則」後，主管機關嗣由教育部變更為經濟部，並於八十六年七月九日
          由經濟部修正發布規則名稱為「電子遊藝場業輔導管理規則」及全文十九
          條，迄八十九年七月十九日廢止，於電子遊藝場業輔導管理規則有效期間
          內，經濟部即將專營電子遊戲機之遊藝場另行予以登記為「遊藝場業之經
          營」，是營業項目原即已登記為「遊藝場業」者，而新琦遊樂場於八十七
          年間辦理營利事業登記證變更登記時，「電子遊藝場業輔導管理規則」係
          當時有效存在之法規，惟其並未曾變更登記營業項目為經營電子遊藝場業
          務，且上訴人所經營之新琦遊樂場，其營利事業證記所載之上開機具，並
          非屬經濟部八十六年七月九日修正發布之「電子遊藝場業輔導管理規則」
          第四條第一項所稱之電子遊戲，復有臺北縣政府九十二年四月二十三日北
          府建商字第０九二０二八五九一一號函在卷可稽，足見新琦遊樂場之營利
          事業登記證之營業項目，並非得經營電子遊藝場業。又依電子遊戲場業管
          理條例（八十九年二月三日制定公布，於同年二月五日生效）第三十八條
          規定「本條例施行前已領有營利事業登記證之電子遊戲場業，應自本條例
          施行之日起六個月內辦理下列事項：一、依第六條第一項規定，申請辦理
          機具評鑑分類及核發機具類別標示證。二、依第十一條第一項規定，申請
          營業級別證。三、依第十三條規定，投保公共意外責任險。電子遊戲場業
          未依前項規定辦理者，依第二十三條第一項、第二十六條或第二十九條規
          定處罰之」，該條所稱之「本條例施行前已領有營利事業登記證之電子遊
          戲場業」，係指於上開條例施行前，營利事業登記證上登記之營業項目原
          本即為「電子遊戲場業」或經營「遊藝場業」（於電子遊藝場業輔導管理
          規則有效期間內，經濟部即將專營電子遊戲機之遊藝場另行予以登記為「
          遊藝場業之經營」，是營業項目原即已登記為「遊藝場業」者，於上開條
          例公布後，自亦屬原得經營電子遊戲場業務）者而言，卷附之經濟部商業
          司九十二年四月三日經商七字第０九二０二０六四二三０號函亦同此見解
          。顯見上開電子遊戲場業管理條例第三十八條之規定，係要求原即得經營
          電子遊戲場業者，於上開條例施行後，無須再次辦理營利事業登記，惟應
          依上開條例之相關規定辦理評鑑機具類別、申請級別證、投保意外責任險
          等事項，否則即依該條例第二十三條第一項、第二十六條或第二十九條規
          定科以行政罰，而已領有營利事業登記證之電子遊戲場業完成上開條例第
          三十八條之程序者，如有擅自變更電子遊戲場營業級別、機具類別或混合
          營業級別經營者，始有依該條例第二十五條規定，科以行政罰之可言，此
          與未依該條例規定辦理營利事業登記，即自行經營電子遊戲場業者，應依
          電子遊戲場業管理條例第二十二條規定科以刑罰之情形，顯有不同。本件
          新琦遊樂場雖係於上開條例（甚或業經廢止之電子遊藝場業輔導管理規則
          ）公布前即已領有營利事業登記證，惟其登記之營業項目並非屬得經營「
          電子遊戲場業」或「電子遊藝場業」者，已如前述，是上訴人經營電子遊
          戲場業之行為，自屬未依上開條例規定辦理營利事業登記而經營電子遊戲
          場業，而非僅係擅自變更電子遊戲場營業級別、機具類別或混合營業級別
          經營而已，是被告辯稱其行為僅得依該條例第二十五條規定科以行政罰云
          云，尚有誤會。
    （四）又被告所提出之「後站電子遊戲場」營利事業登記證，其上記載之營業項
          目除電動木馬、空戰、雷射槍、打擊魔鬼、足球之機具外，尚有賽馬、潛
          水艇、樂樂球、賓果、搖代幣機、蘋果七代、十二生宵、雙截龍、快打旋
          風、一九四三魔鬼戰士等機具，與上訴人所經營之新琦遊樂場營利事業登
          記證之營業項目所登記之機具顯有不同，更何況上訴人之新琦遊樂場尚須
          依電子遊戲場業管理條例之相關規定辦理並經核准後，始能取得營業項目
          為電子遊戲場業之營利事業證記證，是自不得以「後站電子遊戲場」取得
          營業項目為電子遊戲場業之營利事業登記證，即認新琦遊樂場亦屬得為電
          子遊戲場之經營。
    （五）再者，電子遊戲場業管理條例第十條第一項前段規定：「經營電子遊戲場
          業，應依公司法或商業登記法辦理公司或商業登記」；第十五條規定：「
          未依本條例規定辦理營利事業登記者，不得經營電子遊戲場業」；第十六
          條規定：「非電子遊戲場業之其他營利事業，不得就其營業場所，供他人
          設置電子遊戲機營業」。故未依電子遊戲場業管理條例第八條申請設立，
          並依第十一條第一項申請核發營利事業登記證，即不得經營電子遊戲場業
          ，亦不得就非電子遊戲場業之營業場所，供他人設置電子遊戲機營業，別
          無除外之規定。因而同條例第二十二條乃規定：「違反第十五條規定者，
          處行為人一年以下有期徒刑、拘役或科或併科新臺幣五十萬元以上二百五
          十萬元以下罰金」；故本條例之中央主管機關經濟部於八十九年四月十一
          日經八九商字第八九二０六三０三號函釋，稱：「未依規定辦妥營利事業
          登記證之電子遊戲場業者，不論其擺設機台是否為公告查禁，即屬違反電
          子遊戲場業管理條例第十五條未經登記禁止營業之規定，當適用同條例第
          二十二條規定處罰」之語，自亦係本此見解而為（最高法院九十年度臺非
          字第二七六號判例著有明文）。上訴人未依電子遊戲場業管理條例規定辦
          理電子遊戲場業營利事業登記，在其所經營之新琦遊樂場擺設如附表所示
          之電子遊戲機台經營電子遊戲場業，此項作為行為該當應經辦理營利事業
          登記而不登記之誡命規範，自屬已違反電子遊戲場業管理條例第十五條之
          規定，符合同條例第二十二條規定之構成要件，應依該法條論科。是上訴
          人事後空言否認所為之上開辯解，尚無足採。事證明確，上訴人確有違反
          電子遊戲場業管理條例第十五條規定，而應依同條例第二十二條處斷。又
          上訴人前未曾受有期徒刑以上刑之宣告，有臺灣板橋地方法院檢察署刑案
          資料查註紀錄表及臺灣高等法院被告全國前案紀錄表各一份在卷足憑，其
          因一時失慮，偶罹刑典，經此偵審程序及刑之宣告等教訓後，當知警惕，
          應無再犯之虞，原審判決認所宣告之刑，以暫不執行為適當，爰併予宣告
          緩刑二年，以啟自新，尚屬有據。本院因認原審就被告之上開犯行，引用
          前揭法條，科刑、緩刑及沒收如上所示，其認事用法均無違誤，量刑亦甚
          妥適，應予維持。本件上訴意旨所執之上開理由，尚無足採，其上訴為無
          理由，應予駁回。
據上論斷，應依刑事訴訟法第四百五十五條之一第一項、第三項、第三百六十八條、
第三百七十三條，判決如主文。
本案經檢察官王秀慧到庭執行職務。
中    華    民    國      九十二      年      十一      月    二十一    日
                                臺灣板橋地方法院刑事第三庭
                                    審判長  法  官  胡  堅  勤
                                            法  官  李  君  豪
                                            法官  楊  千  儀
右正本證明與原本無異。
不得上訴。
                                            書記官  吳  河  東
中    華    民    國      九十二      年      十一      月    二十一    日
附錄本案論罪科刑法條全文
電子遊戲場業管理條例第十五條
未依本條例規定辦理營利事業登記者，不得經營電子遊戲場業。
電子遊戲場業管理條例第二十二條
違反第十五條規定者，處行為人一年以下有期徒刑、拘役或科或併科新臺幣五十萬元
以上二百五十萬元以下罰金。


司法院資訊處製作；財團法人民間司法改革基金會備份。
